【裁判字號】    89,台上,617
【裁判日期】    890317
【裁判案由】    清償債務
【裁判全文】
最高法院民事判決                                八十九年度台上字第六一七號
    上  訴  人  廣全營造股份有限公司
    法定代理人  劉慶源
    訴訟代理人  蕭顯榮律師
    被 上訴 人  廣興建設股份有限公司
    法定代理人  陳木淞
右當事人間請求清償債務事件，上訴人對於中華民國八十七年九月十四日台灣高等法
院台中分院第二審判決（八十六年度上字第五五一號），提起上訴，本院判決如左：
    主  文
上訴駁回。
第三審訴訟費用由上訴人負擔。
    理  由
本件被上訴人主張：兩造合夥開發興建房屋出售，營建工程由上訴人負責，行銷計劃
由伊負責。嗣房屋竣工銷訖，兩造於民國八十三年十一月八日就前開合作案及其他合
作案並相互間之債權、債務為結算協議：上訴人尚應給付伊新台幣（下同）六百二十
四萬七千二百四十七元，屢催未付，本於該結算協議提起本訴等情，求為命上訴人給
付伊三百三十二萬七千四百九十八元，及自起訴狀繕本送達翌日即八十六年二月十六
日起至清償日止，按年息百分之五計算利息之判決（被上訴人超過上開金額之請求部
分，經第一審判決其敗訴，未據其聲明不服，已告確定）。
上訴人則以：兩造就合夥之債權債務於八十三年十一月八日之會算，僅屬暫時會算，
以六個月為有效期間，逾期即失其效力，被上訴人起訴時，已逾六個月有效期限，該
會算表即已失效，被上訴人自不得據該會算表再為請求。又被上訴人代銷南村上第，
有房屋賤賣及低價收取客戶價金情事，會算時雙方同意六樓及八樓以未出售論，原訂
戶所繳之自備款退還被上訴人自行處理，若六個月內售出，利息由伊自行吸收，如逾
六個月未賣出，雙方應再行會算。兩造於八十三年十一月八日會算時，已將該二層樓
總價金一千五百二十八萬八千元，列入本金及盈餘計算分配額，今該二層樓僅係暫借
股東賴福林、林亞萱名義登記，尚未售出，則被上訴人應分得之六百二十四萬七千二
百四十七元，應扣除六、八樓支付利息二百零六萬九千四百零一元及六、八樓所分得
百分之四十即六百十一萬五千二百元，尚不足一百九十三萬七千三百五十四元等語，
資為抗辯。
原審斟酌全辯論意旨及調查證據之結果，以：被上訴人主張兩造曾於八十三年十一月
八日就合夥開發興建房屋出售、其他合作案及相互間之債權、債務清算，經會算結果
，上訴人應給付伊六百二十四萬七千二百四十七元之事實，為上訴人所不爭，並有結
算表為證。查兩造於八十三年十一月八日書立該結算表，係將該六、八樓共二樓總價
金一千五百二十八萬八千元，即六樓七百三十三萬八千元、八樓七百九十五萬元列入
計算分配額，為上訴人是認，亦有上訴人提出之南村上第會算明細表、應收款明細表
、資產負債表、損益表、成本及盈餘計算表可資對照，其上並記明資本額（成本）一
千零五十萬元，加計盈餘二千餘萬元，取三千零五十萬元整數結算，足見該結算表首
載廣興分配明細三千零五十萬元，係兩造會算所依憑之基礎，包括該六、八樓總價金
及上訴人、被上訴人投資比例各六百三十萬元、四百二十萬元暨其他款項在內。觀之
該結算表明載雙方協議就「精誠街」、「南村上第」合夥案及其它零星案件之分紅
、股份讓渡、私人債權、債務之抵償等事宜，參以上訴人自承：此係兩造所有合夥案
及股份讓渡暨私人債權債務之全部會算；兩造為該會算後，即無何往來；兩造合夥案
僅如當日會算表所示者，以後就沒再合夥等語。是兩造之該結算，係併將雙方出資額
一千零五十萬元及全部合夥所生該債權債務事宜了結甚明，則兩造達成協議，被上訴
人承認該六、八樓係由上訴人售出，上訴人則將該六、八樓之售價列入應收款明細中
計算分配，應屬合理。其次，觀之該結算表記載：「南村上第６Ｆ、８Ｆ之抵償數字
，並以六個月內為有效期」，並無如上訴人所指雙方同意以未出售論，如逾六個月未
售出則全部之結算數字為失效或無效之記載。而該結算表中，上訴人應給付被上訴人
者，計有「南村營業稅」、「南村營所稅」、「南村收款郵資」、「南村盈餘」、「
南村６、８Ｆ自餘額」、「秀山二、三期分配」、「精誠街分配」、「廣全股份讓
渡」、「廣仕股份讓渡」等項，其中與６Ｆ、８Ｆ之抵償數字有關者，應係「南村６
、８Ｆ自餘額」，上訴人亦自承：伊將自備款退回給被上訴人（負責人陳木淞），才
有六、八樓之抵償數字以六個月內為有效期之附註等語。以故，該結算表以六個月為
有效期，逾期即失其效力，係指「南村上第」六樓、八樓抵償數字中之「南村６、８
Ｆ自餘額」而言，至該結算表其餘部分應均確定，上訴人抗辯全部之結算數字均以六
個月為期限，與前載文義不符，顯非兩造結算時之真義，委無足取。從而被上訴人請
求上訴人給付六百二十四萬七千二百四十七元，除其中「南村６、８Ｆ自餘額」二百
九十一萬九千七百四十九元部分，經第一審駁回其請求外，其餘部分之請求，應予准
許云云，為其心證之所由得，因而維持第一審所為上訴人敗訴判決，駁回其上訴，經
核於法洵無違誤。上訴論旨以原審取捨證據、認定事實，暨解釋意思表示之職權行使
，指摘原判決不當，聲明廢棄，不能認為有理由。
據上論結，本件上訴為無理由。依民事訴訟法第四百八十一條、第四百四十九條第一
項、第七十八條，判決如主文。
中      華      民      國    八十九    年      三      月     十七     日
                              最高法院民事第七庭
                                  審判長法官  吳  正  一
                                        法官  謝  正  勝
                                        法官  劉  福  來
                                        法官  徐  璧  湖
                                        法官  葉  勝  利
      右正本證明與原本無異
                                              書  記  官
中      華      民      國    八十九    年      三      月    三十一    日


司法院資訊處製作；財團法人民間司法改革基金會備份。
